臺灣臺南地方法院臺南簡易庭民事判決
111年度南簡字第1101號
原      告  林枝明    現於法務部○○○○○○○○○○○
訴訟代理人  劉展光律師(法扶律師)
被      告  陳雅弦    現於法務部○○○○○○○○○
上列當事人間侵權行為損害賠償事件，本院於民國111年11月2日
言詞辯論終結，判決如下：
    主  文
被告應給付原告新臺幣壹拾萬元，及自民國109年12月31日起至
清償日止，按年息百分之5計算之利息。
原告其餘之訴駁回。
訴訟費用新臺幣貳仟壹佰元，新臺幣壹仟零伍拾元由被告負擔，
餘由原告負擔。
本判決原告勝訴部分得假執行。
    事實及理由
一、原告起訴主張：兩造前於民國108年5月30日結婚，嗣原告於
    108年10月23日入監執行，詎於兩造婚姻存續期間，原告收
    受臺南○○○○○○○○函文，始知悉被告於109年9月7日產下一子
    ，並登記原告為該子之生父，然原告既於108年10月23日即
    入監執行，該子自非原告之親生子，應係被告與原告以外之
    人合意性交所生，且經原告提起否認子女之訴，親子鑑定後
    確認原告與該子無血緣關係，經本院以110年度家調裁字第1
    42號裁定確定，被告於與原告婚姻關係存續期間，與他人發
    生性交關係並產子，顯已故意不法侵害原告基於配偶關係之
    身分法益而情節重大，並致原告受有精神上之損害，爰依民
    法第184條第1項前段、第195條第1項及第3項之規定，提起
    本件訴訟等語。並聲明：被告應給付原告新臺幣(下同)200,
    000元，及自家事起訴狀繕本送達翌日即109年12月31日起至
    清償日止，按年息百分之5計算之利息。
二、被告則以：對於原告主張之上開事實不爭執，惟認原告請求
    之精神慰撫金過高，目前無經濟能力賠償原告等語以資抗辯
    。並聲明：請求駁回原告之訴。
三、得心證之理由：
(一)按因故意或過失，不法侵害他人之權利者，負損害賠償責任
    ；不法侵害他人之身體、健康、名譽、自由、信用、隱私、
    貞操，或不法侵害其他人格法益而情節重大者，被害人雖非
    財產上之損害，亦得請求賠償相當之金額；前2項規定，於
    不法侵害他人基於父、母、子、女或配偶關係之身分法益而
    情節重大者，準用之，民法第184條第1項前段及第195條第1
    項前段、第3項分別定有明文。次按侵權行為係指違法以及
    不當加損害於他人之行為而言，至於侵害係何權利，要非所
    問。而所謂違法以及不當，不僅限於侵害法律明定之權利，
    即違反保護個人法益之法規，或廣泛悖反規律社會生活之根
    本原理的公序良俗者，亦同。通姦之足以破壞夫妻間之共同
    生活而非法之所許，此從公序良俗之觀點可得斷言，不問所
    侵害係何權利，對於配偶之他方應構成共同侵權行為。婚姻
    係以夫妻之共同生活為其目的，配偶應互相協力保持其共同
    生活之圓滿安全及幸福，而夫妻互守誠實，係為確保其共同
    生活之圓滿安全及幸福之必要條件，故應解為配偶因婚姻契
    約而互負誠實之義務，配偶之一方行為不誠實，破壞共同生
    活之圓滿安全及幸福者，即為違反因婚姻契約之義務而侵害
    他方之權利（最高法院55年臺上字第2053號判例可資參照）
    。
(二)本件原告主張之上開事實，業據其提出戶籍謄本、指揮書、
    臺南○○○○○○○○函文等件為證(見本院109年度司家調字第1037
    號卷第11-17頁)，並經本院依職權調取本院109年度司家調
    字第1037號及110年度家調裁字第142號否認子女等事件卷宗
    審閱無訛，復為兩造所不爭執，是原告之主張自堪信為真實
    。經查，被告明知與原告婚姻存續中，仍與第三人發生性行
    為並產下一子，有違善良風俗，且足以破壞原告婚姻圓滿，
    致使原告處於難堪之境地，自屬故意不法侵害原告基於配偶
    關係所享有之身分法益，且加害情節重大，原告之精神當遭
    受相當之痛苦，原告主張被告應負侵權行為損害賠償責任，
    請求賠償非財產上損害，洵屬有據。
(三)次按不法侵害他人之人格權，被害人受有非財產上損害，請
    求加害人賠償相當金額之慰撫金時，法院對於慰撫金之量定
    ，應斟酌實際加害情形、所造成之影響、被害人所受精神上
    痛苦之程度、雙方之身分、地位、經濟狀況及其他各種情形
    ，以核定相當之數額(最高法院47年台上字第1221號、51年
    台上字第223號判例要旨參照)。而身分法益與人格法益同屬
    非財產法益，依同一理由，上開最高法院有關人格法益受侵
    害而酌定慰撫金之標準，自得為本件衡量因身分法益受侵害
    所生損害賠償金額之參考。查原告為國中畢業，入監前為裝
    潢工人，已與被告離婚，目前無子女；被告為國中肄業，入
    監服刑前無業，育有一子，業經兩造陳明在卷(見本院卷第6
    6頁)。另有本院依職權調閱兩造之稅務電子閘門財產所得調
    件明細表可按(見本院卷第53-60頁)。本院審酌兩造之身分
    、教育程度、經濟能力、社會地位，併參酌被告不法侵害行
    為之行為態樣，認原告請求被告賠償精神慰撫金100,000元
    ，尚無不當，逾此部分之請求，則無理由，應予駁回。
四、綜上所述，原告依侵權行為之法律關係，請求被告給付100,
    000元之本息，為有理由，應予准許。
五、本件係依民事訴訟法第427條第1項規定適用簡易訴訟程序所
    為被告部分敗訴之判決，依同法第389條第1項第3款規定，
    原告勝訴部分應依職權宣告假執行。
六、末按各當事人一部勝訴、一部敗訴者，其訴訟費用，由法院
    酌量情形，命兩造以比例分擔或命一造負擔，或命兩造各自
    負擔其支出之訴訟費用，民事訴訟法第79條定有明文。查本
    件訴訟費用額為2,100元，爰依兩造勝敗程度酌定訴訟費用
    負擔比例如主文第3項所示。
七、據上論結，本件原告之訴為一部有理由，一部無理由，判決
    如主文。
中　　華　　民　　國　　111 　年　　11　　月　　11　　日
                  臺灣臺南地方法院臺南簡易庭
                                  法  官　田玉芬
以上正本係照原本作成。
如不服本判決，應判決送達後20日內，向本院提出上訴狀並表明
上訴理由(須附繕本)。如委任律師提起上訴者，應一併繳納上訴
審裁判費。 
中　　華　　民　　國　　111 　年　　11　　月　 11 　　日
                                  書記官  黃紹齊